【裁判字號】    97,訴,1562
【裁判日期】    981117
【裁判案由】    侵權行為損害賠償
【裁判全文】
臺灣板橋地方法院民事判決              97年度訴字第1562號
原      告  壬○○
            甲○○○
            己○○
共      同
訴訟代理人  林復宏律師
            高靜怡律師
上  一  人
複  代理人  林紹源律師
被      告  乙○○
被      告  戊○○○○○○○○.
被      告  丁○○
被      告  乾良煤氣有限公司
法定代理人  丙○○○
訴訟代理人  劉興業律師
複  代理人  庚○○
上列當事人間請求侵權行為損害賠償事件，本院於中華民國98年
11月3日言詞辯論終結，判決如下：
    主      文
被告戊○○○○○○○○、丁○○應連帶給付原告壬○○新臺幣
佰肆拾玖萬捌仟佰貳拾柒元，及自民國九十六年十二月二十
七日起至清償日止，按年息百分之五計算之利息。
被告乙○○、戊○○○○○○○○、丁○○或被告乾良煤氣有限
公司、乙○○應連帶給付原告甲○○○新臺幣拾伍萬肆仟捌佰
陸拾伍元，及被告乙○○、戊○○○○○○○○、丁○○自民國
九十六年十二月二十七日起，被告乾良煤氣有限公司自民國九十
七年七月二十五日起，均至清償日止，按年息百分之五計算之利
息；如其中一被告已為給付，其他被告於該給付範圍內同免責任
。
被告乙○○、戊○○○○○○○○、丁○○或被告乾良煤氣有限
公司、乙○○應連帶給付原告己○○新臺幣壹拾貳萬貳仟貳佰貳
拾元，及被告乙○○、戊○○○○○○○○、丁○○自民國九十
六年十二月二十七日起，被告乾良煤氣有限公司自民國九十七年
七月二十五日起，均至清償日止，按年息百分之五計算之利息；
如其中一被告已為給付，其他被告於該給付範圍內同免責任。
原告其餘之訴駁回。
訴訟費用由被告連帶負擔十分之七，餘由原告負擔。
本判決第一項於原告壬○○以新臺幣壹佰壹拾柒萬元供擔保後，
得假執行；但被告戊○○○○○○○○、丁○○如以新臺幣佰
肆拾玖萬捌仟佰貳拾柒元為原告壬○○預供擔保，得免為假執
行。
本判決第二、三項得假執行；但被告如分別以新臺幣拾伍萬肆
仟捌佰陸拾伍元、新臺幣壹拾貳萬貳仟貳佰貳拾元為原告甲○○○、己○○預供擔保，得免為假執行。
原告其餘假執行之聲請駁回。
    事實及理由
壹、程序方面：
一、按訴狀送達後，原告不得將原訴變更或追加他訴。但擴張或
    縮減應受判決事項之聲明者，不在此限，民事訴訟法第255
    條第1 項第3 款定有明文。查本件原告起訴其聲明第1 、2
    項原為：(一)被告乙○○、戊○○○○○○○○（下稱陳燕松
    ）、丁○○應連帶給付原告壬○○新臺幣（下同）4,997,61
    0 元；被告乙○○、陳燕松、丁○○應連帶給付原告甲○○○506,950 元；被告乙○○、陳燕松、丁○○應連帶給付原
    告己○○174,600 元，暨分別自起訴狀送達被告翌日起至清
    償日止，按年息百分之5 計算之利息。(二)被告乾良煤氣有限
    公司（下稱乾良公司）、乙○○應連帶給付原告壬○○4,99
    7,610 元；被告乾良公司、乙○○應連帶給付原告甲○○○
    506,950 元；被告乾良公司、乙○○應連帶給付原告己○○
    174,600 元，暨分別自起訴狀送達被告翌日起至清償日止，
    按年息百分之5 計算之利息。嗣於訴訟繫屬中，因被告乾良
    公司、乙○○已與原告壬○○成立調解，原告乃變更聲明為
    如後述聲明第1 、2 項所載，核其所為訴之變更係屬減縮應
    受判決事項之聲明，與上開規定相合，應予准許。
二、被告乙○○、陳燕松、丁○○經合法通知，均未於最後言詞
    辯論期日到場，核無民事訴訟法第386條所列各款情形，爰
    依原告聲請，由其一造辯論而為判決。
貳、實體方面：
一、原告主張：
  (一)被告乙○○為址設於臺北縣三重市○○街（下稱五華街）5
    之1 號1 樓被告乾良公司之實際現場負責人，於民國96年5
    月4 日，委請被告陳燕松、丁○○進行招牌焊接工程，因被
    告陳燕松、丁○○施工不慎（電焊）引燃液化石油氣，被告
    乙○○未善盡督導施工之責，被告乾良公司亦未妥善存放瓦
    斯鋼瓶，致發生火災，損及原告3 人之房屋，原告自得依民
    法第184 條第1 項前段及第185 條第1 項前段侵權行為償規
    定，請求被告乙○○、陳燕松、丁○○負連帶損害賠償責任
    。又被告乙○○既為乾良公司之現場負責人，被告乾良公司
    自應與被告乙○○依民法第184 條第1 項前段及第188 條第
    1 項前段規定，就此項侵權行為所造成之鄰損，負擔連帶賠
    償之責。
  (二)損害賠償範圍：
    1.原告壬○○部分：
      原告壬○○所有坐落於五華街5 號3 樓房屋（含頂樓加蓋
      ），經火場勘驗記錄報告中所載：西北側房間有火勢燃燒
      ，其餘情況係受煙燻及高溫波及，3 樓頂則已嚴重受燒，
      尤其靠近西北側燃燒較為嚴重，木製隔間牆已燒失，擺設
      物品亦已嚴重損失。原告壬○○為修復前開已遭燒毀之裝
      修花費2,136,800 元，添購必須家用電器花費27,500元，
      添購必須家具花費340,000 元，添購瓦斯爐及熱水器花費
      9,000 元，添購寵物用品花費15,750元，及原放置於屋內
      之所有物品遭燒毀或受損者共2,468,560 元，以上合計4,
      997,610 元（有關損害之品名〈項目〉、數量〈單位〉、
      總價，詳如附表一之損害清單所載）。
    2.原告甲○○○部分：
      原告甲○○○所有坐落於五華街5 號2 樓房屋，從鑑定報
      告中得知，西側客廳以及陽台均有火勢燃燒之情形，尤以
      陽台北側最為嚴重。原告甲○○○為修復上開損害支出室
      內裝修費用280,350 元，添購必要家具支出117,600 元，
      添購必要電器用品支出109,000 元，合計506,95 0元（有
      關損害之品名、數量、工資〈價格〉，詳如附表二之損害
      清單所載）。
    3.原告己○○部分：
      原告己○○所有坐落於五華街7 巷5 號房屋，亦因本次火
      災受有損害，為修復前開應修復之處如：不鏽鋼捲門，2
      、3 、4 樓鐵窗及採光罩，3 、4 樓鋁窗，水管修繕及天
      線管修繕、重新安裝冷氣共3 台以及外牆修整等共花費17
      4,600 元（有關損害之品名、數量、工資、連工帶料價格
      ，詳如附表三之損害清單所載）。
  (三)原告壬○○與被告乙○○、乾良公司雖經調解成立，但不影
    響被告陳燕松、丁○○對原告壬○○應負之本件連帶損害賠
    償責任。
  (四)併為聲明：1.被告陳燕松、丁○○應連帶給付原告壬○○4,
    997,610 元；被告乙○○、陳燕松、丁○○應連帶給付原告
    甲○○○506,950 元；被告乙○○、陳燕松、丁○○應連帶
    給付原告己○○174,600 元，暨分別自起訴狀送達被告翌日
    起至清償日止，按年息百分之5 計算之利息。2.被告乾良公
    司、乙○○應連帶給付原告甲○○○506,950 元；被告乾良
    公司、乙○○應連帶給付原告己○○174,600 元，暨分別自
    起訴狀送達被告翌日起至清償日止，按年息百分之5 計算之
    利息。3.第1 、2 項聲明，如有任一被告給付，其他被告於
    給付金額範圍內，免除其清償責任。4.原告等人願供擔保，
    請准宣告假執行。
二、被告乾良公司則抗辯：
  (一)原告以被告乙○○對本件系爭火災所造成之損害有過失，而
    依民法第184 條、188 條主張被告乾良公司應與被告乙○○
    連帶負損害賠償責任。惟查：被告乙○○為被告乾良公司之
    股東，亦係該公司之實際負責人，該公司之法定代理人丙○○○僅係登記負責人而已，且被告乙○○在五華街5 之1 號
    即發生火災地址另行經營正大液化煤氣有限公司（下稱正大
    公司），由其本人擔任負責人，其對外招攬生意使用之名片
    亦係「正大瓦斯」，故本件究應由被告乾良公司負責，亦係
    由正大公司負責，亦有待澄清。
  (二)又查系爭火災發生時，被告乙○○並無在現場，且其於火災
    發生前當天下午3 點半左右，要離開瓦斯行時，有告訴被告
    陳燕松他們不能焊接，其離開瓦斯行一陣子後才發生火災，
    被告陳燕松亦證稱：「火災發生前之當天下午吃過飯，乙○○就叫我們不要焊了」等語。另被告乙○○在乾良瓦斯行儲
    存擺設上開瓦斯鋼瓶之總儲氣量，雖已違反內政部發布之「
    公共危險物品及可燃性高壓氣體設置標準暨安全管理辦法」
    第73條規定「液化石油氣處理場所儲放之液化石油氣，總儲
    氣量不得超過128 公斤」之規定，但起火之原因主要是被告
    陳燕松、丁○○未聽信被告乙○○之警告，與瓦斯鋼瓶置放
    數量是否逾標準並無任何因果關係。
  (三)退步言之，若認被告乾良公司應負本件損害賠償責任，被告
    乾良公司就原告甲○○○、己○○所提出之受損項目、照片
    、估價等雖不爭執，然原告甲○○○、己○○分別請求賠償
    金額506,950 元、174,600 元，均應依使用年限計算折舊，
    始為合理之損害賠償金額。
  (四)併為答辯聲明：原告之訴駁回；如受不利判決，願供擔保請
    准免予假執行。
三、被告乙○○、陳燕松、丁○○未於最後言詞辯論期日到場，
    據其等以前到場辯論及被告陳燕松所提出之答辯狀，被告乙○○抗辯：當天伊有告誡被告陳燕松、丁○○不要用電焊，
    但其2 人沒有聽等語；被告陳燕松、丁○○均抗辯：當天早
    上伊等有使用電焊，但下午發生氣爆時，沒有使用電焊等語
    ，被告陳燕松另抗辯：本件火災之發生應係屋主煮菜不慎所
    致等語。併均為答辯聲明：原告之訴駁回。
四、查被告乙○○為被告乾良公司之實際負責人，於96年5 月4
    日委託被告陳燕松在其負責經營之五華街5 號之1 乾良瓦斯
    行施作正門及側門之招牌拆裝工程，被告陳燕松與其僱用之
    助手即被告丁○○亦有在現場進行招牌拆卸工程，同日下午
    4 時8 分許，上址西南側倉庫靠近西方約中間附近與車號GJ
    -871號貨車相鄰鐵皮隔間牆附近處擺放瓦斯鋼瓶蓄積之液化
    石油氣而起火燃燒，致燒燬上址乾良瓦斯行及貨車，火勢並
    延燒原告甲○○○所有之五華街5 號2 樓房屋、原告壬○○
    所有之五華街5 號3 樓及3 樓頂樓加蓋房屋及原告己○○所
    有之五華街7 巷5 號房屋等事實，有建物所權狀影本、估價
    單影本、工程預算書影本、現場照片及本院96年度易字第27
    65號公共危險案件（下稱刑事案件）刑事案宗影本在卷可稽
    ，並為兩造所不爭執，堪信為真實。
五、原告主張本件火災之發生係被告陳燕松、丁○○進行招牌焊
    接工程時施工不慎（電焊）引燃液化石油氣，被告乙○○未
    善盡督導施工之責，被告乾良公司未妥善存放瓦斯鋼瓶所致
    且被告乙○○為被告乾良公司之現場負責人，被告應依侵權
    行為之相關規定，連帶負損害賠償責任等語，則為被告所否
    認，並以前開情詞置辯，是本件應審酌者厥為：(一)被告乙○○、陳燕松、丁○○於本件火災之發生有無過失，而應共同
    負侵權行為損害賠償責任？(二)被告乾良公司應否連帶負本件
    侵權行為損害賠償責任？
六、得心證之理由：
  (一)被告乙○○、陳燕松、丁○○於本件火災之發生有過失，應
    共同負侵權行為損害賠償責任：
    1.按因故意或過失，不法侵害他人之權利者，負損害賠償責
      任；數人共同不法侵害他人之權利者，連帶負損害賠償責
      任，民法第184 條第1 項前段、第185 條第1 項前段分別
      定有明文。
    2.查本件被告乙○○所經營之乾良瓦斯行，於上開時間因火
      災而燒燬五華街5 之1 號1 樓乾良瓦斯行建築物、2 樓住
      宅、2 樓頂樓之鋼架器物及車號GJ-871號貨車，該火勢並
      延燒燒燬五華街5 號2 樓住宅房屋之客廳、天花板、西北
      側陽台、落地窗等物、3 號3 樓住宅房屋之西北側房間之
      窗戶、衣物、五華街7 巷5 號房屋之窗戶、鐵捲門等物，
      及燒燬五華街5 號3 樓頂樓加蓋之住宅，以及燒燬訴外人
      陳偉煌所有之車號LLU-940 號重型機車、訴外人邱寶燕所
      有之車號FHX-08 0號自用小客車、訴外人謝良俊所有之車
      號1711-EL 號自用小客車等事實，業據被告乙○○、陳燕
      松、丁○○於刑事案件中供承在卷，並經證人即乾良瓦斯
      行職員葉芝妤於警詢、偵查及本院刑事庭審理中證述、證
      人即訴外人陳偉煌、蘇淑女、黃淑敏、李顯榮於警詢證述
      、證人即訴外人謝良俊於本院刑事庭審理中之證述屬實，
      復有火災現場、房屋及汽、機車受損、燒燬照片、免用統
      一發票收據、估價單、報價單、工程預算書等件附於刑事
      卷可稽，且本件火災燒燬上開住宅、物品之情形，亦據臺
      北縣政府消防局鑑識人員至現場調查屬實，並製有96年5
      月8 日火災原因調查報告書1 份附於刑事卷可憑。
    3.次查，(1)證人葉芝妤於警詢時證稱：當時我在瓦斯行辦公
      室裡面接電話，我聽到類似哨子聲音，我就站起來四處查
      看，看到丁○○在那裡整理工具，接著往後看發現是樓梯
      間著火等語；於偵查中結證稱：火災當時，我在瓦斯行辦
      公桌那邊接聽電話，有聽到一聲很像哨子的聲音，就看到
      後面瓦斯桶燒起來，我當時的位置看得到後面的廚房，火
      災前廚房並沒有在燒東西；火災時陳燕松、丁○○在瓦斯
      行作招牌，好像有在焊接等語；於本院刑事庭審理中結證
      稱：我在約下午4 點發現失火，我坐在位置上接聽電話，
      有先聽到嘰嘰的聲音，很大聲，很像哨子的聲音，才看到
      1 、2 樓的火在燒，是在我正後方2 公尺左右放瓦斯桶的
      地方燒起來；當時起火點在我左後方兩公尺處，那裡有放
      瓦斯桶；我後面就是一個櫃台，櫃台後面放瓦斯桶，就是
      櫃台後的瓦斯桶起火的，被告2 人（指陳燕松、丁○○）
      是在起火的瓦斯桶的樓上做招牌；我發現起火前，沒有看
      到陳燕松、丁○○2 人在做什麼，因為他們在2 樓做招牌
      ，他們2 人平常做招牌時，我有看到他們在焊接，我也有
      聽別人跟他們說在焊接要小心，喊很大聲，我有聽到；被
      告（指陳燕松、丁○○）焊接或拆裝招牌的下方放有一堆
      瓦斯桶在屋子裡面，裝瓦斯桶的卡車在門口，在屋子外面
      ；是招牌下面屋內的瓦斯桶起火，後來才延燒到卡車上的
      瓦斯桶等語。(2)證人即參與本件火災調查鑑定之臺北縣消
      防局小隊長呂俊福於本院96年12月26日刑事庭審理中結證
      稱：本件依現場勘驗結果，起火點在五華街5 之1 號瓦斯
      行的右後方停放貨車及鐵皮牆壁的附近，我們是依據現場
      火流延燒路徑及物品燃燒情形來研判，因火場主要的燃燒
      物品就是貨車上的瓦斯及防火巷放的瓦斯，因為那邊物品
      的燃燒最嚴重，其餘處所的燃燒是延燒的，而本件失火原
      因，係電焊不慎引燃液化石油氣，因瓦斯行1 樓屋頂、2
      樓地板有製作招牌，也有使用電焊，且現場（如調查報告
      第71 頁 照片上）有發現電焊工具及焊的鐵塊，如果在該
      處焊鐵時，火花掉下來，會接觸到兩旁的瓦斯桶，就是貨
      車上的瓦斯桶及防火巷的瓦斯桶；因瓦斯行防火巷的瓦斯
      桶是放瓦斯桶的倉庫，會有蓄積一些瓦斯，一有火源就會
      迅速燃燒；本件失火可以明確排除如電線走火或開瓦斯爐
      煮東西等原因，因起火點處並沒有電線，也沒有瓦斯爐，
      如果是瓦斯爐起火引起火災，起火點就會在瓦斯爐那邊，
      但現場的瓦斯爐與防火巷的瓦斯桶中間有鐵櫃、四周都是
      水泥牆，所以瓦斯爐的火源應該不會引燃防火巷的瓦斯桶
      或瓦斯；又因瓦斯行之防火巷與廚房相隔著水泥牆，只有
      一個開口，是用鐵櫃擋著，如果本件係因瓦斯爐的火源引
      起火災，這樣瓦斯爐的附近會燒得很嚴重，但本件瓦斯爐
      附近燒得很輕微，而儲放瓦斯桶的倉庫內的瓦斯氣體會有
      外流情形，但它向倉庫的外面流，會比向倉庫裡面流的量
      多，且流的量很少等語；復於本院97年5 月6 日刑事庭審
      理中結證稱：當時我們到現場勘查時，瓦斯行辦公室的西
      側放了60支瓦斯桶，西側街道停放3 台貨車，貨車上放了
      99 支 瓦斯桶，這樣已經超出「公共危險物品及可燃性高
      壓氣體設置標準暨安全管理辦法」第73條所規定堆放瓦斯
      桶的數量了，因現場瓦斯大部分都是1 瓶20公斤，而這樣
      的堆放數量已超過規定的標準；一般情形可能會有因為瓦
      斯的溢漏導致火災，但這種情形會有爆炸的現象，可是本
      件現場並沒有瓦斯行的建築主體結構爆炸倒塌或毀壞的情
      形，所以我們根據現場情形研判本件並非因瓦斯逸漏而引
      起的火災；我們製作的火災調查報告認定本件火災原因的
      依據，就如我於97年4 月2 日審理時所述的過程；我們看
      現場火災的起火點不是在瓦斯行辦公室的廚房瓦斯爐，因
      為廚房本身的燃燒情形很輕微，在瓦斯行的西南側倉庫跟
      貨車之間的隔間牆那地方燃燒最為嚴重，所以我們判斷起
      火點不在瓦斯行廚房的瓦斯爐附近，而是在上開隔間牆，
      所以我們也認為本件起火原因不是廚房瓦斯爐所造成的；
      本件火災是屬於氣爆還是延燒的情形，就如我於97年4 月
      2 日審理時所言；依據我們勘查現場的結果，因為電焊的
      銲渣掉落在瓦斯行西南側倉庫裡面，那個倉庫是一個密閉
      式的空間，所以一般在搬運時會有微量的瓦斯外洩出來，
      所以我們懷疑他們因高溫焊接掉落的銲渣引燃密閉式空間
      的微量的瓦斯氣體造成延燒，而證人葉芝妤說她火災當時
      有聽到吱吱如哨子的聲音，是因為瓦斯桶開關壞了，瓦斯
      外溢出來燃燒的聲音等語。(3)證人即乾良瓦斯行員工李文
      德於97年2 月4 日本院刑事庭審理中結證稱：火災當天12
      點半，我開車出去從林口回來之後，我看到陳燕松他們還
      在焊角鐵，是陳燕松在焊，丁○○在當助手，我對陳燕松
      說這樣危險，他是說他會注意，會小心，我離開時，他們
      還在焊，我快4 點回來時，火就燒起來了等語。(4)被告乙○○於警詢時供稱：火災當天我要出門時，丁○○、陳燕
      松還在使用電焊工具等語，又於消防局詢問時陳稱：我中
      午時有叮嚀他們（指陳燕松、丁○○）焊接招牌及鐵條時
      要注意，叫他們暫時不要施工，待瓦斯存放較安全後再進
      行，我出門時工人在休息，我還再次叮嚀才出門等語；於
      本院97年5 月6 日刑事庭審理中供稱：我是當天下午3 點
      多離開瓦斯行，伊離開乾有告訴陳燕松說不要焊了，但我
      離開時，他們2 人還在焊接等語。(5)證人即在五華街5 號
      1 樓中星害蟲驅除有限公司上班之謝良俊於本院97年2 月
      25日刑事庭審理中結證稱：我是在火災當天下午3 點40分
      左右離開，當時並沒有失火，我當天離開前，有看到有工
      人站在瓦斯車上燒銲，我有看到焊接的火花，工人在焊接
      鐵皮的牆壁，下午4 點20分左右我回公司，當時已經燒起
      來了；我可以確定當時有人站在瓦斯車上焊接，就是指工
      人站在貨車上面所放瓦斯桶的上面焊接等語。(6)本件火災
      發生後，臺北縣政府消防局鑑識人員至火災現場勘查，依
      火場燃燒後碳化殘留情形及火流延燒路徑，及乾良瓦斯行
      會計葉芝妤、陳燕松於消防局詢問時陳述情節相吻合，研
      判臺北縣三重市○○街5 之1 號之乾良瓦斯行是本件火災
      之起火戶；本次火勢在五華街5 之1 號西南側倉庫靠西方
      約中間附近與車號GJ-871號貨車相鄰附近處所受火勢燃燒
      較為強烈，並依據現場燃燒後碳化殘留情形及火流延燒路
      徑研判，與葉芝妤、陳燕松於消防局詢問時陳述情節相吻
      合，研判最先起火處位於五華街5 之1 號西南側倉庫靠近
      西方約中間附近與車號GJ-871號貨車相鄰鐵皮隔間牆附近
      處；又火災現場未發現有可造成自燃之危險物品或化學原
      料置放其內，亦未發現有電器物品或電源配線經過，可排
      除上述自燃之危險物品或化學原料等類似物品自燃之可能
      性，且因電器因素引燃之可能性較低，並勘查上開車號GJ
      -871號貨車為停駛狀態，而靠起火位置並非引擎室附近，
      故因該貨車機械異常引燃之可能性較低；本件於起火處所
      附近掘獲有電焊工具，並於起火處所上方二樓地板鐵架上
      ，尋獲有新焊接之L 型鐵，雖陳燕松於消防局詢問時陳稱
      其於火災當天中午過後就沒用電焊機，但依據葉芝妤於消
      防局詢問時陳稱：「我剛聽到吱吱聲時，他（指丁○○）
      門口收拾工具，原以為吱吱聲是他們弄出來的，越來越大
      聲，我就四處張望，我往後看才發現火災，外包水電師父
      丁○○已不知去向」，且三重消防分隊隊員潘志杰於火災
      當日下午4 時許志該瓦斯行檢查，見招牌工人在5 之1 號
      （指瓦斯行）西側屋外切割鐵板，另有鄰居目擊招牌工人
      站在車上之瓦斯桶上方焊接招牌，火星一直往下方的瓦斯
      桶掉落非常危險，綜上所述，顯然陳燕松當時應該在5 之
      1 號之瓦斯行西側工作，加上有鄰居目擊焊接火星掉落瓦
      斯桶之危險行為，故本案起火原因以招牌工人電焊不慎引
      燃液化石油氣之可能性較高等情，有上開臺北縣政府消防
      局96年5 月8 日火災原因調查報告書附於刑事卷可佐。綜
      合上開證據資料，足認被告陳燕松、丁○○於本件火災發
      生（即96年5 月4 日下午4 時8 分許）前之當天下午3 時
      許，仍有在乾良瓦斯行就招牌進行電焊工程甚明。且消防
      局鑑識人員勘查現場時亦在上開起火處所附近掘獲有電焊
      工具，並於起火處上方即乾良瓦斯行2 樓鐵架上發現有新
      焊接之L 型鐵等情，亦據證人呂俊福於本院刑事庭審理中
      證述屬實，經核與火災現場照片所示情形相符，亦足徵臺
      北縣政府消防局火災原因調查報告書研判本件起火原因係
      招牌工人電焊不慎引燃液化石油氣所致一節為真實。另本
      件火災當時乾良瓦斯行倉庫內儲存有60支瓦斯鋼瓶，且五
      華街5 之1 號西側之五華街上路旁停放3 輛貨車載有合計
      99瓶之瓦斯鋼瓶，並在五華街7 巷7 號倉庫內儲存91支瓦
      斯鋼瓶等情，亦據臺北縣政府消防局調查屬實，有該局96
      年5 月15日北消調字第0960013830號函附於刑事卷可稽，
      被告乙○○在乾良瓦斯行儲存擺設上開瓦斯鋼瓶之總儲氣
      量，顯已違反內政部發布之「公共危險物品及可燃性高壓
      氣體設置標準暨安全管理辦法」第73條：「液化石油氣處
      理場所儲放之液化石油氣，總儲氣量不得超過128 公斤」
      之規定，由是堪認本件火災應係被告陳燕松、丁○○在上
      址乾良瓦斯行西南側倉庫靠近西方約中間附近與停放之車
      號GJ-871號貨車相鄰鐵皮隔間牆附近處，因電焊招牌鐵塊
      造成火苗，不慎引燃上開起火處附近被告乙○○儲放瓦斯
      鋼瓶所蓄積之液化石油氣所致，應屬無疑。
    4.又被告乙○○、陳燕松、丁○○對於陳燕松、丁○○上述
      使用電焊器具焊接招牌鐵塊時，竟疏未注意該瓦斯行倉庫
      內儲存有60支瓦斯鋼瓶，五華街5 之1 號西側之五華街上
      路旁停放3 輛貨車載有合計99支瓦斯鋼瓶，五華街7 巷7
      號倉庫內儲存91支瓦斯鋼瓶，且上開瓦斯鋼瓶會蓄積一定
      數量之液化石油氣，如現場有火源將會引燃上開瓦斯鋼瓶
      所蓄積之液化石油氣而造成火災，則被告陳燕松、丁○○
      在上址瓦斯行進行焊接招牌鐵塊時，其等與擔任乾良瓦斯
      行負責人之被告乙○○，均有義務將上開瓦斯鋼瓶移開並
      遠離上開焊接招牌處所附近，以避免因電焊造成火苗引燃
      瓦斯鋼瓶所蓄積之液化石油氣，惟渠等竟疏未注意將現場
      放置超過安全規定數量之瓦斯鋼瓶移至其他安全處所，由
      被告陳燕松手持被告丁○○在場提供之電焊工具及材料，
      共同在現場進行招牌鐵塊之焊接工程，而被告乙○○亦明
      知現場放置超過安全規定數量之瓦斯鋼瓶，且陳燕松等人
      仍有繼續在該瓦斯行進行招牌焊接之情形下，未將瓦斯鋼
      瓶移至其他安全處所前即行離去，致被告陳燕松、丁○○
      進行電焊時產生火苗引燃現場之液化石油氣而造成火災。
      是被告乙○○、陳燕松、丁○○對本件火災發生均有過失
      ，且其等之行為與本件火災之結果，亦有相當因果關係，
      彰彰甚明。
    5.此外，被告乙○○、陳燕松、丁○○因本件火災涉嫌公共
      危險罪，經本院刑事庭以96年度易字第2765號審理結果，
      認其等所為均係觸犯刑法第173 條第2 項之失火燒燬現供
      人使用之住宅罪，而判處被告乙○○有期徒刑4 月、被告
      陳燕松有期徒刑5 月、被告丁○○有期徒刑3 月，如易科
      罰金，均以新臺幣1 千元折算1 日，嗣經其等上訴後，被
      告乙○○撤回上訴，被告陳燕松、丁○○則經臺灣高等法
      院以97年度上易字第1830號駁回上訴確定，亦有刑事判決
      2 件在卷可憑，並經本院調閱刑事案件全卷查明無訛。是
      被告乙○○、陳燕松、丁○○前揭所辯，均非可採，其等
      對於原告因本件火災所生之損害，應負共同侵權行為之損
      害賠償責任。
  (二)被告乾良公司應連帶負本件侵權行為損害賠償責任：
    1.按受僱人因執行職務，不法侵害他人之權利者，由僱用人
      與行為人連帶負損害賠償責任，民法第188 條第1 項前段
      規定甚明。又該條所稱之受僱人，係以事實上之僱用關係
      為標準，僱用人與受僱人間已否成立書面契約，在所不問
      （最高法院45年台上字第1599號判例參照）。受僱人執行
      職務不法侵害他人權利之行為，不以受僱人執行職務範圍
      內之行為為限，並包括與執行職務相牽連或職務上予以機
      會之行為在內（同院79年度台上字第2136號判決要旨參照
      ）。查被告乙○○為被告乾良公司之實際負責人，為兩造
      所不爭執，已如前述，則被告乙○○在客觀上即為被告乾
      良公司使用而服勞務之受僱人，被告乙○○於實際行使職
      務委請被告陳燕松與所僱用之被告丁○○為被告乾良公司
      所屬之乾良瓦斯行進行招牌焊接之際，因過失發生火災，
      致延燒原告之房屋，依前開民法第188 條第1 項前段規定
      ，被告乾良公司自應與被告乙○○連帶負侵權行為損害賠
      償責任。
    2.被告乾良公司雖辯稱：被告乙○○於本件發生火災地址即
      五華街5 之1 號另行經營正大公司，由其本人擔任負責人
      ，其對外招攬生意使用之名片亦係「正大瓦斯」，故本件
      究應由被告乾良公司負責，亦係由正大公司負責，亦有待
      澄清云云，並提出正大公司之公司執照影本及被告乙○○
      使用之名片影本為證，然查，正大公司之公司所在地係在
      「臺北縣三重市○○街7 號7 樓」，並非本件發生火災地
      點，且該公司早於93年1 月1 日停業，並於97年8 月26日
      廢止，亦有原告提出之公司及分公司基本資料查詢（明細
      ）在卷可憑，被告乾良公司復未舉證證明正大公司有在本
      件火災發生地點之乾良瓦斯行營業之事實，況本件確係乾
      良瓦斯行放置超過安全規定數量瓦斯鋼瓶所蓄積之液化石
      油氣引燃而造成火災，已詳述如前，是被告乾良公司此部
      分辯解，空言無據，亦非可採。
  (三)茲就原告所得請求損害賠償之金額，分述如下：
    1.原告壬○○部分：
      按因連帶債務人中之一人為清償、代物清償、提存、抵
        銷或混同而債務消滅者，他債務人亦同免其責任，民法
        第274 條定有明文。又債權人向連帶債務人中之一人免
        除債務，而無消滅全部債務之意思表示者，除該債務人
        應分擔之部分外，他債務人仍不免其責任，同法第276
        條第1 項亦有明文規定。
      查原告壬○○請求被告連帶給付4,997,610 元部分，於
        本件訟繫屬中，原告壬○○已與被告乾良公司、乙○○
        合意而移付調解而成立，其調解條款為：被告乾良公司
        願於98年8 月25日前給付原告壬○○200 萬元，被告乙○○願於98年8 月25日前給付原告壬○○300 萬元，原
        告壬○○拋棄對被告乾良公司、乙○○連帶責任之主張
        及其餘請求，此固有調解筆錄2 件在卷可稽，惟至本件
        言詞辯論終結時止，被告乾良公司、乙○○均尚未依調
        解條款履行，亦為兩造所是認，則依前開民法第274 條
        之反面解釋，被告陳燕松、丁○○不能免其本件損害賠
        償責任。又依上開調解內容，原告壬○○雖拋棄（免除
        ）對被告乙○○其餘部分之請求，然並無拋棄全部債務
        之意思，且被告乙○○同意賠償300 萬元，亦已超出其
        分擔額（按本件實際應負損害賠償責任者應為被告乙○○、陳燕松、丁○○3 人，被告乙○○同意賠償300 萬
        元，依平均分擔原則，顯已超過其應分擔額），是依前
        開民法第276 條第1 項規定，被告陳燕松、丁○○仍不
        免其本件損害賠償責任，因此，原告壬○○與被告乾良
        公司、乙○○成立調解後，仍得對被告陳燕松、丁○○
        為本件連帶賠償之請求。
      又原告壬○○主張其五華街5 號3 樓房屋（含頂樓加蓋
        ），西北側房間有火勢燃燒，其餘情況係受煙燻及高溫
        波及，3 樓頂則已嚴重受燒，尤其靠近西北側燃燒較為
        嚴重，木製隔間牆已燒失，擺設物品亦已嚴重損失，其
        為修復前開已遭燒毀之裝修花費2,136,800 元，添購必
        須家用電器花費27,500元，添購必須家具花費340,000
        元，添購瓦斯爐及熱水器花費9,000 元，添購寵物用品
        花費15,750元，及原放置於屋內之所有物品遭燒毀或受
        損者共2,468,560 元，以上合計4,997,610 元（有關損
        害之品名〈項目〉、數量〈單位〉、總價，詳如附表一
        之損害清單所載），業據提出估價單及照片多幀為證，
        並經證人即原告壬○○之女辛○○於本院95年5 月15日
        言詞辯論時證述屬實，而被告陳燕松、丁○○未具狀或
        於言詞辯論時到場爭執原告壬○○此部分之主張，自應
        認原告壬○○主張其受有如附表一所示之損害為真實。
      再查，原告壬○○所受如附表一之損害，係以新品修復
        ，自應依使用年限扣除折舊金額，始符合「填補所生損
        害」之損害賠償目的。本院審酌本件火災發生後有關損
        害物品及其購買證據大多已燒燬，各項物品購買證據取
        得顯有重大困難，及被告乾良公司、乙○○分別以200
        萬元、300 萬元與原告壬○○成立調解，暨被告乾良公
        司就原告甲○○○、己○○所受損害金額部分雙方合意
        折舊百分之30計算（詳後述）等情狀，爰依民事訴訟法
        第222 條第2 項規定，認原告壬○○所受如附表一之損
        害金額應以折舊百分之30計算為適當。依此，原告壬○○請求被告陳燕松、丁○○連帶賠償之金額應為3,498,
        327 元（4,997,610 元×70% ＝3,498,327 元）。
    2.原告甲○○○、己○○部分：
      原告甲○○○主張其五華街5 號2 樓房屋，西側客廳以
        及陽台均有火勢燃燒之情形，尤以陽台北側最為嚴重，
        其為修復上開損害，支出室內裝修費用280,350 元，添
        購必要家具支出117,600 元，添購必要電器用品支出10
        9,000 元，合計506,950 元（有關損害之品名、數量、
        工資〈價格〉，詳如附表二之損害清單所載）；暨原告
        己○○主張其五華街7 巷5 號房屋，因本次火災受有損
        害，為修復應修復：不鏽鋼捲門，2 、3 、4 樓鐵窗及
        採光罩，3 、4 樓鋁窗，水管修繕及天線管修繕、重新
        安裝冷氣共3 台以及外牆修整等共花費174,600 元（有
        關損害之品名、數量、工資、連工帶料價格，詳如附表
        三之損害清單所載），已經其等提出估價單及照片多幀
        為證，並為被告乾良公司所不爭執，且被告乙○○、陳
        燕松、丁○○均未具狀或於言詞辯論時到場爭執原告甲○○○、己○○之主張，自應認原告甲○○○、己○○
        主張其等分別受有如附表二、三所示之損害為可採。
      至有關原告甲○○○、己○○分別受有如附表二、三之
        損害，亦均以新品修復，自應依使用年限扣除折舊金額
        ，而其等於本院98年10月13日言詞辯論時主張扣除折舊
        金額3 成，即請求7 成一節，為被告乾良公司所不爭執
        ，是本院亦以前述審酌原告壬○○損害金額之同一理由
        ，認原告甲○○○、己○○分別所受如附表二、三之損
        害金額亦均應以折舊百分之30計算為適當。準此，原告
        甲○○○請求被告連帶賠償之金額應為354,865 元（即
        ：506,950 元×70% ＝354,865 元），原告己○○請求
        被告連帶賠償之金額應為122,220 元（174,600 元×70
        % ＝122,220 元）。
七、從而，原告基於侵權行為之法律關係，原告壬○○請求被告
    陳燕松、丁○○連帶給付3,498,327 元，及自起訴狀繕本送
    達被告翌日（即96年12月27日）起至清償日止，按年息百分
    之5 計算之利息；原告甲○○○請求被告被告乙○○、陳燕
    松、丁○○或被告乾良公司、乙○○連帶給付354,865 元，
    原告己○○請求被告乙○○、陳燕松、丁○○或被告乾良公
    司、乙○○連帶給付122,220 元，及自起訴狀繕本送達被告
    翌日（被告乙○○、陳燕松、丁○○為96年12月27日，被告
    乾良公司為97年7 月25日）起至清償日止，按年息百分之5
    計算之利息，並依不真正連帶債務關係，就有關原告甲○○○、己○○請求部分，聲明如其中一被告已為給付，其他被
    告於該給付範圍內同免責任，於法有據，應予准許；逾此部
    分之請求，則於法無據，應予駁回。
八、原告與被告乾良公司均陳明願供擔保，請求宣告假執行及免
    為假執行，經核原告壬○○勝訴部分並無不合，爰分別酌定
    相當之擔保金額就宣告之；又原告甲○○○、己○○勝訴部
    分所命給付之金額未逾50萬元，爰依民事訴訟法第389 條第
    1 項第5 款之規定，由本院依職權宣告假執行，並酌定相當
    之擔保金額，宣告被告供擔保後，得免為假執行；至原告其
    餘假執行之聲請，則因其訴之駁回而失所附麗，應併予駁回
    。
九、因本件事證已臻明確，兩造其餘主張、陳述及所提之證據暨
    攻擊防禦方法，經本院審酌後，認均與本案判斷結果無影響
    ，毋庸再予一一審酌，附此敘明。
據上論斷，原告之訴為一部有理由、一部無理由，依民事訴訟法
第79條、第85條第2 項、第389 條第1 項第5 款、第390 條第2
項、第392 條第2 項，判決如主文。
中    華    民    國    98    年    11    月    17    日
                  民事第一庭    法  官  高文淵
上列正本係照原本作成
如對本判決上訴，須於判決送達後20日內向本院提出上訴狀
中    華    民    國    98    年    11    月    17    日
                                書記官  許慧貞


司法院資訊處製作；財團法人民間司法改革基金會備份。
